臺灣臺中地方法院刑事判決　　　　　　　　　　　　九十三年度訴字第一五五七號
　　公　訴　人　臺灣臺中地方法院檢察署檢察官
　　被　　　告　乙○○
右列被告因詐欺案件，經檢察官聲請簡易判決處刑（九十三年度偵字第八Ｏ九八號）
，本院沙鹿簡易庭認為不宜以簡易判決處刑，移
告於準備程序中就被訴事實為有罪之陳述，受命法官於聽取當事人之意見後，本院合
議庭裁定改以簡式審判程序審理，判決如左：
    主  文
乙○○共同經辦會計人員，以明知為不實之事項，而填製會計憑證，處有期徒刑陸月
，如易科罰金，以佰元折算壹日。緩刑年。
    事  實
一、乙○○係「依柏精油世界」（址設臺中縣大甲鎮○○路二九四號，名義負責人為
    乙○○之夫陳振芳）的店員兼經辦會計人員，明知該店係財團法人聯合信用卡處
    理中心（下稱聯合信用卡處理中心）的特約商店，應以該店實際營業範圍內之簽
    帳消費為限，始得透過聯合信用卡處理中心向信用卡發卡銀行請領款款，不得接
    受非消費性之簽帳融資墊款，竟與黃少宇（業經檢察官另案提起公訴）共同基於
    意圖為自己不法所有之概括犯意聯絡及共同明知為不實之事項，而填製會計憑證
    的犯意聯絡，由黃少宇先於民國九十二年十二月二十日上午十一時五十分許，持
    富邦銀行卡號0000－0000－0000－0000號信用卡（係黃誼所
    有，於九十二年十二月二十日上午十一時許，在臺中縣大安鄉○○○路三Ｏ四巷
    三三號一樓住處，遭黃少宇所竊取，因黃少宇自稱為黃誼的弟弟，且經授權使
    用該信用卡，故竊盜部分乙○○並不知情），至「依柏精油世界」，以「假消費
    、真借貸」的方式刷卡新臺幣（下同）二萬元，欲利用富邦銀行替持卡人黃誼
    代為墊付消費款項之機會，詐取二萬元款項，惟因該富邦銀行信用卡業經黃誼
    先行掛失止付，致乙○○、黃少宇未能順利自富邦銀行詐得前開款項。黃少宇復
    於同日上午十一時五十二分許，再持中國信託商業銀行卡號0000－0000
    －0000－0000號信用卡（同係黃誼所有，於前開時間、地點，同遭黃
    少宇所竊取，且竊盜部分乙○○亦不知情），在「依柏精油世界」，以「假消費
    、真借貸」的方式刷卡二萬元，致中國信託商業銀行人員陷於錯誤，誤認係黃
    誼本人合法消費款項，而同意代為墊付消費款。乙○○並將前開不實的刷卡消費
    事項，填製於「依柏精油世界」留存作為內部憑證，足以證明會計事項發生，屬
    於商業會計原始憑證的消費簽帳單（二聯式，包括商店存根及顧客存根）上，並
    將前開消費簽帳單交給黃少宇簽名，黃少宇即在前開消費簽帳單上偽簽「甲○○
    」（黃誼之誤）的姓名，並將商店存根交還乙○○而行使之（黃少宇行使偽造
    私文書的部分，乙○○並不知情）。乙○○並於黃少宇完成刷卡手續後，當場給
    付黃少宇一萬七千元。嗣乙○○即經由電子終端機傳輸消費紀錄的方式，透過聯
    合信用卡處理中心向中國信託商業銀行請領款項，致中國信託商業銀行人員陷於
    錯誤，而於九十二年十二月二十二日至同年月二十四日間某時，撥款二萬元給「
    依柏精油世界」。
二、案經臺灣臺中地方法院檢察署檢察官自動檢舉後聲請簡易判決處刑，本院沙鹿簡
    易庭認為不宜以簡易判決處刑，移送本院刑事庭適用通常程序審判。
    理  由
一、右揭事實，業據被告乙○○於本院審理時坦承不諱，核與證人黃少宇、黃誼於
    警詢時證述情節相符。此外，並有中國信託商業銀行信用卡處法務組刷卡資料、
    消費簽帳單商店存根、富邦銀行刷卡資料附卷可稽，堪認被告自白為真實。本案
    事證明確，被告犯行洵堪認定。
二、被告乙○○為「依柏精油世界」的店員，負責經辦該店會計事項，為商業會計法
    所稱之經辦會計人員。按「會計事項之發生，均應取得或給與足以證明之會計憑
    證」；「凡商業之資產負債或業主權益發生增減變化之事項，稱為會計事項」；
    「商業會計憑證分為原始憑證與記帳憑證二類，原始憑證係指證明事項之經過，
    而為造具記帳憑證所根據之憑證；記帳憑證指證明處理會計事項人員之責任，而
    為記帳所根據之憑證」，商業會計法第十四條、第十一條第一項、第十五條，分
    別定有明文；而特約商店所製作之消費簽帳單，係特約商店於持卡人以信用卡消
    費時所製作的憑證，其內容由特約商店載有商店代號及名稱、日期、明細、金額
    等，並由持卡人簽名確認，足以證明簽帳消費者簽帳交易事實經過之制式單據，
    應屬商業會計法第十五條第一款所指之足以證明會計事項發生之會計原始憑證。
    被告與黃少宇共同以「假消費、真借貸」的方式，由黃少宇持富邦銀行卡號00
    00－0000－0000－0000號信用卡刷卡二萬元，欲利用富邦銀行替
    持卡人黃誼代為墊付消費款項之機會，詐取二萬元款項，惟因該富邦銀行信用
    卡業經黃誼先行掛失止付，致被告及黃少宇未能順利自富邦銀行詐得前開款項
    ，核被告所為，係犯刑法第三百三十九條第三項、第一項之詐欺取財未遂罪。被
    告與黃少宇復共同以「假消費、真借貸」之方式，由黃少宇再持中國信託商業銀
    行卡號0000－0000－0000－0000號信用卡刷卡二萬元，致中國
    信託商業銀行人員陷於錯誤，誤認係黃誼本人合法消費款項，而同意代為墊付
    消費款項。被告並將前開不實的刷卡消費事項，填製於「依柏精油世界」留存作
    為內部憑證，足以證明會計事項發生，屬於商業會計原始憑證的消費簽帳單（二
    聯式，包括商店存根及顧客存根）。被告並於黃少宇完成刷卡手續後，經由電子
    終端機傳輸消費紀錄的方式，透過聯合信用卡處理中心向中國信託商業銀行請領
    款項，致中國信託商業銀行人員陷於錯誤，而於九十二年十二月二十二日至同年
    月二十四日間某時，撥款二萬元給「依柏精油世界」，核被告所為係犯刑法第三
    百三十九條第一項之詐欺取財既遂罪及商業會計法第七十一條第一款之經辦會計
    人員以明知為不實之事項，而填製會計憑證罪。而商業會計法第七十一條第一款
    之規定，既為刑法第二百十五條業務登載不實罪之特別規定，則被告犯商業會計
    法第七十一條第一款之經辦會計人員以明知為不實之事項，而填製會計憑證罪，
    即不得再論以刑法第二百十五條之業務登載不實罪。被告與黃少宇就前開犯行，
    有犯意聯絡及行為分擔，均為共同正犯。黃少宇雖非「依柏精油世界」的經辦會
    計人員，其與具有該身分之被告共同實施商業會計法第七十一條第一款之經辦會
    計人員以明知為不實之事項，而填製會計憑證犯行，仍以共犯論。被告所犯前開
    詐欺取財未遂罪及詐欺取財既遂罪，時間緊接、方法相同，觸犯構成要件相同之
    罪名，顯係基於概括犯意反覆為之，為連續犯，依刑法第五十五條規定，從一重
    以刑法第三百三十九條第一項之詐欺取財既遂罪處斷。被告所犯刑法第三百三十
    九條第一項之詐欺取財既遂罪及商業會計法第七十一條第一款之經辦會計人員以
    明知為不實之事項，而填製會計憑證罪間，有方法結果之牽連關係，為牽連犯，
    依刑法第五十五條規定，從一重以商業會計法第七十一條第一款之經辦會計人員
    以明知為不實之事項，而填製會計憑證罪處斷。被告所犯商業會計法第七十一條
    第一款之經辦會計人員以明知為不實之事項，而填製會計憑證罪部分，聲請簡易
    判決處刑意旨雖未論及，然與前開聲請簡易判決處刑部分，有牽連犯裁判上一罪
    關係，本為聲請簡易判決處刑效力所及，本院自應併予審理。爰審酌被告並無任
    何刑事前案紀錄，有臺灣高等法院被告全國前案紀錄表及臺灣臺中地方法院檢察
    署刑案資料查註紀錄表附卷可稽，堪認被告犯案前品行尚佳，並斟酌被告因貪圖
    不法利益，而與黃少宇共同以「假刷卡、真借貸」的方式向發卡銀行詐取款項，
    且因而違反商業會計法，犯罪動機與目的均非良善，惟犯罪所得不多，危害並非
    甚鉅及被告犯後業已坦承犯行之態度等一切情狀，量處如主文所示之刑，並諭知
    易科罰金之折算標準，以示懲儆。末查，被告前未曾受有期徒刑以上刑之宣告，
    業如前述，被告坦承犯行，深具悔意，其經此偵審程序的教訓，當能知警惕，信
    無再犯之虞，本院綜核各情，認所宣告之刑，以暫不執行為適當，併予宣告緩刑
    三年，以啟自新，並觀後效。
三、聲請簡易判決處刑意旨另以：被告乙○○明知黃少宇並非中國信託商業銀行卡號
    0000－0000－0000－0000號信用卡持卡人，竟與黃少宇共同基
    於行使偽造私文書的犯意聯絡，由黃少宇於九十二年十二月二十日上午十一時五
    十二分許，在「依柏精油世界」，以「假消費、真借貸」的方式，持前開信用卡
    刷卡借款二萬元，並由黃少宇在中國信託商業銀行消費簽帳單上偽簽「甲○○」
    （黃誼之誤）之姓名而行使之，足以生損害於中國信託商業銀行及黃誼，因
    認被告另涉犯刑法第二百十六條行使同法第二百十條之偽造私文書罪嫌。惟查，
    證人黃少宇於警詢時陳稱：被告並不知道黃誼的中國信託商業銀行信用卡是伊
    所偷竊的，伊騙被告說這張信用卡是伊的姐姐黃誼的等語，核與被告堅稱伊並
    不知道該信用卡是黃少宇所行竊等情相符。而受他人授權而使用他人的信用卡消
    費，並非市場交易鮮見的模式，是黃少宇陳稱該信用卡是其姐姐黃誼所有，被
    告縱未再進一步加以求證黃少宇是否業經黃誼授權及黃少宇於消費簽帳單的簽
    名與黃誼信用卡背面的簽名是否吻合，容有相當嚴重的疏失存在，然並非即得
    據此認定被告係明知前開信用卡是黃少宇所行竊，而仍與黃少宇有行使偽造私文
    書之犯意聯絡及行為分擔。此外，本院復查無其他積極證據足資證明被告有何聲
    請簡易判決處刑意旨所認定之行使偽造私文書的行為，核屬不能證明被告此部分
    有犯罪行為，本應諭知無罪之判決，然聲請簡易判決處刑意旨認此部分與前開有
    罪部分有牽連犯裁判上一罪關係，本院爰不另為無罪之諭知，附此說明。
據上論斷，應依刑事訴訟法第四百五十二條、第二百七十三條之一第一項、第二百九
十九條第一項前段，商業會計法第七十一條第一款，刑法第十一條前段、第二十八條
、第三百三十九條第一項、第五十五條、第四十一條第一項前段、第七十四條第一款
，罰金罰鍰提高標準條例第一條前段、第二條，判決如主文。
中      華      民      國    九十三    年      九      月    二十九    日
                                    臺灣臺中地方法院刑事第三庭
                                        法  官  陳  得  利
右正本證明與原本無異。
如不服本判決，應於送達後十日內向本院提出上訴狀（須附繕本），上訴於臺灣高等
法院臺中分院。
                                        書記官
中      華      民      國    九十三    年      九      月    二十九    日
附錄本案論罪科刑法條全文：
商業會計法第七十一條
商業負責人、主辦及經辦會計人員或依法受託代他人處理會計事務之人員，有左列情
事之一者，處五年以下有期徒刑、拘役或科或併科新臺幣十五萬元以下罰金：
一、以明知為不實之事項，而填製會計憑證或記入帳冊者。
二、故意使應保存之會計憑證、帳簿報表滅失毀損者。
三、意圖不法之利益而偽造、變造會計憑證、帳簿報表內容或撕毀其頁數者。
四、故意遺漏會計事項不為記錄，致使財務報表發生不實之結果者。
五、其他利用不正當方法，致使會計事項或財務報表發生不實之結果者。
刑法第三百三十九條
意圖為自己或第三人不法之所有，以詐術使人將本人或第三人之物交付者，處五年以
下有期徒刑、拘役或科或併科一千元以下罰金。
以前項方法得財產上不法之利益或使第三人得之者，亦同。
前二項之未遂犯罰之。
